臺灣雲林地方法院民事判決
109年度簡上字第43號
上  訴  人  高永梅  

被上訴人    李堃玄即鉅富保險經紀人股份有限公司雲一展業處

上列當事人間請求給付合夥利益事件，上訴人對於中華民國109
年4月29日本院虎尾簡易庭108年度虎簡字第120號第一審判決提
起上訴，本院於民國110年3月17日言詞辯論終結，判決如下：
    主  文
原判決關於駁回上訴人後開第2項之訴部分，並訴訟費用之裁判
廢棄。
被上訴人應再給付上訴人新台幣肆萬肆仟元，及自民國一百零八
年一月一日起至清償日止，按週年利率百分之五計算之利息。
其餘上訴駁回。
第一、二審訴訟費用，由被上訴人負擔五分之三，餘由上訴人負
擔。
    事實及理由
一、按判決書內應記載之事實，得引用第一審判決。當事人提出
    新攻擊或防禦方法者，應併記載之。判決書內應記載之理由
　　，如第二審關於攻擊或防禦方法之意見及法律上之意見與第
    一審判決相同者，得引用之；如有不同者，應另行記載。關
    於當事人提出新攻擊或防禦方法之意見，應併記載之，民事
    訴訟法第454 條定有明文。上開規定，對於簡易程序之第一
    審裁判之上訴程序準用之，同法第436 條之1 第3 項亦有明
    文規定。本件原審判決所載之事實及理由，除與本判決後述
    內容相牴觸者外，核與本判決相同，均予引用，不再重複。
二、上訴人方面:
    除與原判決記載相同者，茲引用之外，並補稱:
㈠、原審認被上訴人僱助理鍾幸芳及李泓陞助理薪資新台幣（下
    同）440,000 元，固非無據。惟被上訴人並沒有取得合夥人
    即上訴人的認同，上訴人否認該項支出。且依合夥人之表決
    權：合夥人具有團體性，其有關合夥之決議，自應以合夥人
    全體之同意為之。前項決議，合夥契約約定得由合夥人全體
    或一部之過半數決定者，從其約定。但關於合夥契約或其事
    業之變更，非經合夥人全體三分之二以上之同意，不得為之
　　。合夥之決議，其有表決權之合夥人，無論其出資之多寡，
    推定每人僅有一表決權（民法第670 條、第673 條）。此項
    表決權平等原則，即彰顯合夥之團體性。
㈡、又關於行政助理之支出，民國102至107 年新契約業績是衰退
    的，從北部到南部的展業處，只有總公司請3 位助理，其他
    單位只有1 位或是沒有請助理，雲一展業處當時業績好的時
    候也是我1 個助理，且薪資才6千至1 萬元而已。但雲一展
    業處到現在的業績並沒成長，卻多請了1 個助理，2 個助理
    1 個是被上訴人老婆，另1 個是被上訴人兒子，被上訴人請
    的都是自己人，且薪資變得很高，上訴人都不能表示意見
　　，這樣對合夥人一點公平都沒有。雖然鉅富保經系統有李泓
    陞人事資料，但該人事資料不能證明實際上有這個助理，所
    以不能證明確實有助理費之支出。
㈢、另原審認被上訴人僱油漆工廖正生店面油漆費用68,000元，
　  並無施工前後照片，且經上訴人與前案證人林妙馨同去察看
　  ，並無施工跡象，上訴人予以否認此項支出，被上訴人並沒
　  有取得合夥人即上訴人的認同。且依合夥人之事務檢查權: 
　  無執行合夥事務權利之合夥人，縱契約有反對之訂定，仍得
　  隨時檢查合夥之事務及其財產狀況，並得查閱帳簿（民法第
　  675 條）。油漆工廖正生是被上訴人的姪子，上訴人有查帳
　  的權利，但被上訴人並沒有給任何的帳簿，至於證人大多是
　  被上訴人之轄下或親戚，上訴人到現場時，被上訴人的助理
　  鍾幸芳及1 位處經理說上訴人沒有權利不讓上訴人進去，上
　  訴人僅到1 樓察看，牆壁及天花板根本沒有整修過的痕跡；
　  另經鈞院親自勘查現場時，被上訴人又改口只有1 樓裝潢，
　  並無勘查2 至3 樓，分別有所隱瞞事實，況且1 樓天花板多
　  處有髒污，沒有換過的跡象、牆壁多處污垢舊痕跡，與上訴
　  人104 年9 月離開雲一展業處時沒有差別，所以此項支出根
　  本是被上訴人充帳。
㈣、被上訴人所列之電腦維修支出費用，其中嘉友手機維修商行
    （資訊設備）費用26,000元，無成品照片，難以確認此項支
    出。因手機是私人通訊工具，並不屬於公司，不能列入公司
    的支出。若被上訴人可以列出合理的支出跟提出憑據，才能
    給人合理的公信力等語。
三、被上訴人方面:
　　除與原判決記載相同者，茲引用之外，並補稱：
㈠、上訴人主張行政助理只能有1 位，被上訴人不能接受，事實
    證明有2 位助理，但雲一展業處原則上屬於較小型的窗口，
    內部從以前到現在都沒有做薪資單。且是由我們各自展業處
    去跟總公司訂立契約，員工透過展業處再上陳報總公司，所
    以總公司有做轉帳的薪資。
㈡、雲一展業處一至三樓係於107 年油漆，且因一樓天花板塌陷
    ，被上訴人一個人無法整理，所以順便就請油漆工一起施作
    ，有工程當然要照顧自己的人，給自己的人賺。上訴人去看
    的時候已經過3 年，當然會髒。
㈢、被上訴人本身去電腦工程行買電腦、修理電腦，因為這件事
    情有要求電腦工程行補開收據等語。
四、上訴人於原審本於兩造間之隱名合夥契約關係，請求被上訴
    人給付合夥利益83,938元，及自108年1月1日起至清償日止
    ，按年息百分之5計算之利息。原審對於上訴人之請求判決
    部分駁回（被上訴人應給付上訴人17,336元，及自108 年1 
    月1 日起至清償日止之法定利息），上訴人提起上訴，並聲
    明：原判決不利上訴人之部分廢棄。第一、二審訴訟費用均
    由被上訴人負擔。被上訴人則聲明：上訴人之上訴駁回。第
    二審訴訟費用由上訴人負擔。
五、兩造不爭執及爭執事項：
㈠、不爭執事項：
    被上訴人所抗辯之行政助理即訴外人鍾幸芳、李泓陞（下稱
    鍾幸芳二人）是被上訴人的妻、子。
㈡、爭執事項:
 1、被上訴人有無僱用鍾幸芳二人擔任行政助理，並支出該二人
    之薪資共44萬元?
 2、被上訴人有無僱工油漆店面支出68,000元費用?
 3、被上訴人有無支出電腦維修費用其中嘉友手機維修商行（資
    訊設備）費用26,000元?
六、得心證之理由：
㈠、被上訴人有無僱用鍾幸芳二人擔任行政助理，並支付該二人
    之薪資共44萬元？經查：
 1、按當事人不得提出新攻擊或防禦方法。但對於在第一審已提
    出之攻擊或防禦方法為補充者，不在此限，民事訴訟法第44
　　7條第1項第3款定有明文。又依同法第436條之1第3項規定，
    上開規定為對於簡易程序之第一審裁判之上訴程序所準用。
    查本件為對於簡易程序之第一審裁判之上訴事件，且上訴人
    於原審雖原不爭執鍾幸芳為被上訴人之助理，然其嗣已改主
    張鍾幸芳二人非被上訴人之助理，並請求以該二人之國稅局
    107年度薪資所得資料清單為證，有上訴人於原審提出之訴
    狀載明可按（原審卷二第67頁）。依上規定意旨，上訴人主
    張鍾幸芳二人非被上訴人之助理，被上訴人未實際支出該二
    人之薪資，尚無不合。
 2、又被上訴人於原審抗辯其有僱用鍾幸芳二人擔任行政助理，
    並支出鍾幸芳之薪資每月36,000元，共12個月合計432,000 
    元，支出李泓陞之薪資每月28,000元，共8 個月合計224,00
    0 元云云，並於原審提出鉅富保險經紀人股份有限公司（下
    稱鉅富保險經紀人公司）人事管理電子檔及保單修改資料、
    員工職務證明書，與證人陳淑英、吳麗美二人之證詞為證。
    且上開保單修改資料之修改人欄載為「李泓陞」、證人則證
    稱李泓陞是助理等語（原審卷一第171 至177 頁、第202 至
    204 頁、卷三第41至45頁、第177至183頁）。然鍾幸芳二人
    為被上訴人之妻、子，而上二證人均為被上訴人之員工，其
    等能否為公正如實的作證，已有疑慮。且上訴人於原審主張
    被上訴人係屬獨立之非法人商號，非鉅富保險經紀人公司之
    分公司乙情，為被上訴人所不爭執，並有上訴人於原審提出
    之本院105年度勞訴字第20號民事判決，理由欄引用鉅富保
    險經紀人公司106年1月20日函表示:被上訴人係一自主經營
    ，自負盈虧的單位，其經營上所需人力至聘僱個人助理等，
    皆屬自行展業之所需，鉅富保險經紀人公司與被上訴人間僅
    有履行代理商品銷售之合約，餘與鉅富保險經紀人公司無涉
    等語，有該判決附原審卷可參（原審卷一第17至42頁），足
    信屬實。以被上訴人係自主經營，自負盈虧之個體，與鉅富
    保險經紀人公司僅有履行代理商品銷售之權利義務關係，上
    訴人主張鉅富保險經紀人公司的人事資料是被上訴人叫該公
    司建檔，不能證明鍾幸芳二人為助理乙情，已屬可採。況上
    開人事資料載明鍾幸芳二人之職稱均為「顧問」，並非行政
    助理，有該二人之事資料載明可參（原審卷一第171至173頁
    、卷三第177至179頁）。至於鍾幸芳二人之職務證明書，亦
    屬被上訴人單方面所製作;且鍾幸芳之員工職務證明書載明
    到職日期為105年3月6日，核與上開人事資料所載報聘日為
    「2015/3/6」不符;而李泓陞之員工職務證明書之到職日期
    則載為:108年5月1日，有上開文件載明在卷可佐。然本件係
    上訴人請求被上訴人於107年間之合夥利益之分配，可見上
    開職務證明書，亦無法證明鍾幸芳二人有於107年間擔任被
    上訴人之行政助理。再者，鍾幸芳二人於107年度亦無任何
    來自被上訴人給付之薪資收入，有該二人之稅務電子閘門所
    得調件明細表1紙在卷可證（本院卷第111至113頁）。且以
    李泓陞於該年度確有執行業務所得55,887元之情節，核與上
    開保單修改資料之修改人欄載為「李泓陞」乙情，並不衝突
    ，亦難認李泓陞為被上訴人之助理。因此，被上訴人抗辯鍾
    幸芳二人為其助理，並有支出其等之薪資44萬元云云，礙難
    採信。
㈡、被上訴人有無僱工油漆店面支出68,000元費用？經查：
    被上訴人抗辯其有支出油漆費用68,000元乙情，業據被上訴
    人於原審提出正生油漆工程行出具之估價單一紙為證（原審
    卷三第111頁），且經證人即正生油漆工程行之負責人廖正
    生證述屬實。而本院會同兩造至現場履勘結果，亦難認定現
    場無該工程之施作，是被上訴人之上開抗辯，應堪信屬實。
    上訴人空言否認，尚無可採。
㈢、被上訴人有無支出電腦維修費用其中嘉友手機維修商行（資
    訊設備）費用26,000元？經查：
　　被上訴人有該項支出乙情，業據其於原審提出嘉友手機維修
    商行之收據1紙為證（原審卷三第117頁）;且保險業者常需
    以電話與客戶洽談連絡，尚難認非屬業務支出。上訴人主張
    該費用不能計入業務支出費用云云，亦無可採。
㈣、綜上所述，上訴人主張鍾幸芳二人非被上訴人之行政助理，
    原審判決認列其等之薪資費用44萬元，應予扣除，為有理由
    。依上訴人占兩造間隱名合夥之10%股份計算，上訴人得再
    請求被上訴人給付44,000元。上訴人其餘主張則難認屬實。
七、從而，上訴人本於兩造間之隱名合夥之法律關係，請求被上
    訴人再給付44,000元，及自108年1月1日起至清償日止，按
    週年利率百分之5計算之利息部分，為有理由，應予准許;逾
    此所為請求，為無理由，應予駁回。原審就上開應准許部分
　　，為上訴人敗訴之判決，尚有未洽，上訴意旨求予廢棄改判
　　，為有理由，爰由本院予以廢棄改判如主文第2項所示。至
    於上訴人之請求不應准許部分，原判決為上訴人敗訴之判決
　　，經核於法並無不合，上訴意旨求予廢棄改判，為無理由，
    應駁回其上訴。
八、本件事證已臻明確，兩造其餘攻擊或防禦方法，經本院審酌
    後，認為均不足以影響本判決之結果，爰不逐一論列，附此
    敘明。
九、據上論結，本件上訴為一部有理由，一部無理由，依民事訴
    訟法第436條之1第3項、第450條、第449條第1項、第79條判
    決如主文。
中　　華　　民　　國　　110 　年　　3 　　月　　31　　日
                  民事第一庭    審判長  曾鴻文
                                法  官  吳福森
                                法  官  黃一馨
以上正本係照原本作成。
本判決不得上訴。
中　　華　　民　　國　　110 　年　　3 　　月　　31　　日
                                書記官　鄭夙惠